【裁判字號】    99,消債清,13
【裁判日期】    990302
【裁判案由】    清算事件
【裁判全文】
臺灣臺北地方法院民事裁定            99年度消債清字第13號
聲  請  人
即債務人    甲○○
上列當事人因消費者債務清理事件聲請清算，本院裁定如下：
    主  文
聲請駁回。
聲請費用由聲請人負擔。
    理  由
一、按債務人對於金融機構因消費借貸、自用住宅借款、信用卡
    或現金卡契約而負債務，在聲請更生或清算前，應提出債權
    人清冊，以書面向最大債權金融機構請求協商債務清償方案
    並表明共同協商之意旨，消費者債務清理條例第151條第1項
    定有明文。又聲請更生或清算不合程式或不備其他要件者，
    法院應以裁定駁回之，但其情形可以補正者，法院應定期間
    先命補正，復為同條例第8條所明定。
二、查本件債務人向本院聲請清算，雖主張：其有不能清償債務
    情事，前已提出債權人清冊，以書面向最大債權金融機構請
    求共同協商債務清償方案，惟協商不成立，且其無擔保或無
    優先權之債務總額未逾新臺幣1, 200萬元，復未經法院裁定
    開始清算程序或宣告破產云云。
三、查本件債務人以存證信函向台新國際商業銀行（下稱：台新
    銀行）申請前置協商，有存證信函在卷可稽，要無疑義；依
    該存證信函之所載，債務人僅提出債權人清冊為申請協商之
    文件，「台新銀行於98年12月9日收受前開聲請協商後，因
    債務人未填寫收入金額及收入來源，且其聯合徵信中心債權
    人清冊已逾期，故於同年月18日告知債務人聲請書未填寫聯
    電人，且未檢附勞保投保明細，收入切結書亦未填寫金額及
    收入來源，致無法審酌債務人財務狀況，故無法進行協商，
    台新銀行告知債務人於提出完整申請文件後，得再向台新銀
    行申請協商，債務人表示同意，惟其後債務人未再次提出協
    商之申請。」業經本院函詢台新銀行查明屬實，有台新總債
    務協商部字第09900002526號函附卷可考。最大債權銀行通
    知債務人補正申請相關文件，係為促成協商方案形成而於適
    當範圍令債務人配合提出，有其必要性，然債務人知悉通知
    補正之事實而無正當理由，竟不予補正，故意延滯協商程序
    ，自不得執此可歸責己之事由，以脫法方式逕援引同法第
    153條前段規定主張最大債權銀行逾30日不開始協商，逕向
    法院聲請更生或清算。從而，本件債務人聲請清算，既未遵
    循本條例第151條第1項規定，先與全體金融機構債權人完成
    債務協商程序，即進而向本院提出清算聲請，顯係違背本條
    例之立法意旨，且上開欠缺又屬無從補正，依上說明，自應
    駁回其更生聲請，爰裁定如主文。
中    華    民    國    99    年    3     月    2    日
                民事庭        法  官  謝明珠
以上正本係照原本作成。
如不服本裁定，應於裁定送達後10日內，以書狀向本院提出抗告
，並繳納抗告費新臺幣1,000元。
中    華    民    國    99    年    3     月    2    日
                              書記官  林美嘉

司法院資訊處製作；財團法人民間司法改革基金會備份。
